【裁判字號】    99,上訴,1055
【裁判日期】    990429
【裁判案由】    偽造文書
【裁判全文】
臺灣高等法院刑事判決                99年度上訴字第1055號
上  訴  人
即  被  告  乙○○
選任辯護人  袁瑞成律師
上列上訴人因偽造文書案件，不服臺灣板橋地方法院98年度訴字
第4634號，中華民國99年1月29日第一審判決（起訴案號：臺灣
板橋地方法院檢察署98年度偵字第22566號），提起上訴，本院
判決如下：
    主  文
上訴駁回。
    事  實
一、乙○○於民國97年12月間，與甲○○約定共同經營「上巧飲
    料店」，並推由甲○○登記為負責人（嗣甲○○於98年1月
    16日登記為上巧飲料店之負責人），而乙○○為辦理「上巧
    飲料店」之相關營利事業登記事宜，遂取得甲○○透過楊慧
    玲所轉交之身分證、健保卡影本，並經甲○○同意而刻有「
    上巧飲料店」及「甲○○」之大、小章。詎乙○○竟利用持
    有前開物品之機會，與真實姓名、年籍不詳綽號「阿達仔」
    之成年男子，共同基於行使偽造私文書之犯意聯絡，未經甲
    ○○之同意，即推由「阿達仔」持前開甲○○之身分證、健
    保卡影本以及「甲○○」之印章，先後於：
  (一)於如附表一編號1 所示之時間、地點，以「甲○○」之名義
    ，向台灣大哥大公司申請如附表一編號1 所示之行動電話門
    號，並於如附表二編號1 所示之台灣大哥大公司「行動通信
    網路業務服務申請書」上申請人簽章欄內偽造「甲○○」之
    署名（詳如附表二編號1 所示），以表示甲○○同意以其名
    義申辦台灣大哥大公司行動電話門號暨同意採用「401型以
    秒計費之資費方案」，進而將前開偽造之私文書持向台灣大
    哥大公司之承辦人員提出申請而行使之，足以生損害於甲○
    ○及台灣大哥大公司門號核發管理之正確性。
  (二)於如附表一編號2所示之時間、地點，以「上巧飲料店」之
    名義，向台灣大哥大公司申請如附表一編號2所示之行動電
    話門號，並於如附表二編號2所示之台灣大哥大公司「行動
    通信網路業務服務申請書」上申請人簽章欄內，及「新申裝
    /號碼可攜同意書」上立同意書人簽章欄內，除蓋用「上巧
    飲料店」印章外，並盜用「甲○○」之印章蓋章（詳如附表
    二編號2所示），以表示甲○○同意以「上巧飲料店」之名
    義申辦台灣大哥大公司行動電話門號暨同意採用「401型以
    秒計費之資費方案」，進而將前開偽造之私文書持向台灣大
    哥大公司之承辦人員提出申請而行使之，足以生損害於甲○
    ○及台灣大哥大公司門號核發管理之正確性。
  (三)於如附表一編號3所示之時間、地點，以「上巧飲料店」之
    名義，向台灣大哥大公司申請如附表一編號3所示之2支行動
    電話門號，並於如附表二編號3、4所示之台灣大哥大公司「
    行動通信網路業務服務申請書」上申請人簽章欄內，及「新
    申裝/號碼可攜同意書」上立同意書人簽章欄內，除蓋用「
    上巧飲料店」印章外，並盜用「甲○○」之印章蓋章（詳如
    附表二編號3、4所示），以表示甲○○同意以「上巧飲料店
    」之名義申辦台灣大哥大公司行動電話門號暨同意採用「40
    1型以秒計費之資費方案」，進而將前開偽造之私文書持向
    台灣大哥大公司之承辦人員提出申請而行使之，足以生損害
    於甲○○及台灣大哥大公司門號核發管理之正確性。
  (四)於如附表一編號4 所示之時間、地點，以「甲○○」之名義
    ，向台灣大哥大公司申請如附表一編號4所示之2支行動電話
    門號，並於如附表二編號5、6所示之台灣大哥大公司「行動
    通信網路業務服務申請書」上申請人簽章欄內，及「新申裝
    /號碼可攜同意書」上立同意書人簽章欄內，偽造「甲○○
    」之署名（詳如附表二編號5、6所示），以表示甲○○同意
    以其名義申辦台灣大哥大公司行動電話門號暨同意採用「40
    1型以秒計費之資費方案」，進而將前開偽造之私文書持向
    台灣大哥大公司之承辦人員提出申請而行使之，足以生損害
    於甲○○及台灣大哥大公司門號核發管理之正確性。
  (五)於如附表一編號5所示之時間、地點，以「甲○○」之名義
    ，向台灣大哥大公司申請如附表一編號5所示之行動電話門
    號，並於如附表二編號7所示之台灣大哥大公司「行動通信
    網路業務服務申請書」上申請人簽章欄內，及「新申裝/號
    碼可攜同意書」上立同意書人簽章欄內，偽造「甲○○」之
    署名（詳如附表二編號7所示），以表示甲○○同意以其名
    義申辦台灣大哥大公司行動電話門號暨同意採用「401型以
    秒計費之資費方案」，進而將前開偽造之私文書持向台灣大
    哥大公司之承辦人員提出申請而行使之，足以生損害於甲○
    ○及台灣大哥大公司門號核發管理之正確性。
  (六)於如附表一編號6所示之時間、地點，以「上巧飲料店」之
    名義，向台灣大哥大公司申請如附表一編號6所示之行動電
    話門號，並於如附表二編號8所示之台灣大哥大公司「行動
    通信網路業務服務申請書」上申請人簽章欄內，及「新申裝
    /號碼可攜同意書」上立同意書人簽章欄內，除蓋用「上巧
    飲料店」印章外，並盜用「甲○○」之印章蓋章（詳如附表
    二編號8所示），以表示甲○○同意以「上巧飲料店」之名
    義申辦台灣大哥大公司行動電話門號暨同意採用「401型以
    秒計費之資費方案」，進而將前開偽造之私文書持向台灣大
    哥大公司之承辦人員提出申請而行使之，足以生損害於甲○
    ○及台灣大哥大公司門號核發管理之正確性。
    嗣因甲○○經台灣大哥大公司通知其有欠費情形而得悉遭冒
    名申請情事，報警查獲上情。
二、案經甲○○訴由臺北縣政府警察局中和第二分局報請臺灣板
    橋地方法院檢察署檢察官偵查起訴。
    理  由
一、證據能力：
  (一)證人即被害人甲○○於警詢陳述關於被告乙○○犯案過程情
    節部分，與其等嗣於原審證述有不符之情形，而其等先前之
    警詢陳述，係以被害人之身分應訊，在客觀環境下，程序上
    較少會受到強暴、脅迫、詐欺、利誘或收買等外力之影響，
    且應訊時距案發時點較近，對於案情記憶較為深刻，且對於
    案情敘述較少出於對於被告涉案之顧慮，足認證人於警詢時
    受外力、人情等干擾程度較低，又無其他證據可認有何非出
    於自由意志陳述之情形，足認上開警詢陳述有較可信之特別
    情況，且為證明被告犯罪事實存否所必要，依刑事訴訟法第
    159條之2規定，認有證據能力。
  (二)又按被告以外之人於偵查中向檢察官所為之陳述，除顯有不
    可信之情況者外，得為證據，刑事訴訟法第159條之1第2項
    定有明文，而其中所稱「顯有不可信」，係指陳述是否出於
    供述者之真意、有無違法取供情事之信用性而言，故應就偵
    查或調查筆錄製作之原因、過程及其功能等加以觀察其信用
    性，據以判斷有無顯不可信之情形（最高法院94年度台上字
    第629號刑事判決意旨參照）。經查，證人甲○○、楊慧玲
    於本件偵查中具結後所為證述，雖係被告以外之人於審判外
    之陳述，然其係因親身經歷本案發生經過，於偵查中具結後
    陳述其證詞，筆錄錄製過程均經全程錄音，且檢察官偵訊問
    題均切中本案待證事實，並使證人連續陳述，筆錄錄製完畢
    後，亦經證人核閱無訛後簽名在末，可信性極高，因此上開
    證據固為傳聞證據，但其信用度受有擔保，依前揭說明，證
    人甲○○、楊慧玲於偵查中具結所為之陳述，具有證據能力
    。
  (三)按被告以外之人於審判外之陳述，雖不符前4條之規定，而
    經當事人於審判程序同意作為證據，法院審酌該言詞陳述或
    書面作成時之情況，認為適當者，亦得為證據；當事人、代
    理人或辯護人於法院調查證據時，知有第159條第1項不得為
    證據之情形，而未於言詞辯論終結前聲明異議者，視為有前
    項之同意；刑事訴訟法第159條之5定有明文。此乃第159條
    第1項所容許，得作為證據之例外規定之一。經查，檢察官
    、被告及辯護人就本判決下引之證據除(一)、(二)外，均表示同
    意作為證據，復於言詞辯論終結前，均未聲明異議，是依上
    開規定，自均有證據能力。
二、上開犯罪事實業據被告乙○○於原審坦承不諱，且經告訴人
    甲○○於警詢、偵查中，及證人楊慧玲於偵查中證述明確，
    並有台灣大哥大行動通信網路業務服務申請書影本8份、新
    申裝/號碼可攜同意書影本7份在卷可稽（影本卷頁如附表二
    編號1至8所載），足認被告自白確與事實相符，堪值採信。
    被告乙○○於本院辯稱：甲○○僅掛名上巧飲料店負責人，
    並未實際出資，請伊代為以飲料店名義申辦2個手機門號，
    供飲料店營業使用，伊並未委託阿達仔申辦告訴人個人名義
    手機門號，伊無偽造文書之故意云云。經查被告乙○○於原
    審就起訴事實供認在卷，且甲○○於98年1月16日登記為「
    上巧飲料店」之負責人，被告乙○○與「阿達仔」之成年男
    子在附表一編號1至6時、地以「甲○○」及「上巧飲料店」
    名義申裝之手機門號，均未經甲○○同意，被告有行使偽造
    文書故意甚明。其於本院空言卸責，不足採信。是本案事證
    明確，被告犯行堪以認定，應予依法論罪科刑。
三、核被告乙○○所為，均係犯刑法第216條、第210條之行使偽
    造私文書罪。被告於如附表二編號1、5、6、7所示之私文書
    上偽造「甲○○」之署名，其偽造署押為偽造私文書之部分
    行為，不另論罪，其偽造私文書後，復持以行使，偽造之低
    度行為，應為行使之高度行為所吸收，僅論以行使偽造私文
    書罪。被告於如附表二編號2、3、4、8所示之私文書上盜用
    「甲○○」之印章，其盜用印章為偽造私文書之部分行為，
    不另論罪，其偽造私文書後，復持以行使，偽造之低度行為
    ，應為行使之高度行為所吸收，僅論以行使偽造私文書罪。
    被告同時、同地行使偽造如附表二編號3、4所示之私文書而
    申請0000000000及0000000000門號，又其同時、同地行使偽
    造如附表二編號5、6所示之私文書而申請00 00000000及000
    0000000門號，應僅各論以一罪。又被告就如附表一編號1至
    6所示行使偽造私文書犯行，與真實姓名、年籍不詳綽號「
    阿達仔」之成年男子彼此間有犯意聯絡及行為分擔，均為共
    同正犯。又被告所犯如附表編號1至6所示6次行使偽造私文
    書犯行，犯意各別，行為互殊，應予分論併罰。
四、原審以被告罪證明確，適用刑法第28條、第216條、第210條
    、第41條第1項前段、第8項、第51條第5款、第219條，爰審
    酌被告冒用甲○○身分申請行動電話門號之動機、手段、所
    生損害，欠缺守法觀念，應予非難，兼衡被告之素行、智識
    程度，其犯罪之動機、目的、手段暨犯罪後態度等一切情狀
    ，分別量處如附表一所示之刑，並均諭知易科罰金之折算標
    準，且定其應執行之刑，以資懲儆。末按「犯最重本刑為五
    年以下有期徒刑以下之刑之罪，而受六月以下有期徒刑或拘
    役之宣告者，得以新臺幣一千元、二千元或三千元折算一日
    ，易科罰金。但易科罰金，難收矯正之效或難以維持法秩序
    者，不在此限」，刑法第41條第1項定有明文。又按98年9月
    1日施行（前於98年1月21日修正公佈）之刑法第41條第8項
    原規定「第一項至第三項規定於數罪併罰，其應執行之刑未
    逾六個月者，亦適用之」，而98年6月19日公佈之司法院釋
    字第662號解釋：「中華民國九十四年二月二日修正公佈之
    現行刑法第四十一條第二項，關於數罪併罰，數宣告刑均得
    易科罰金，而定應執行刑之刑逾六個月者，排除適用同條第
    一項得易科罰金之規定部分，與憲法第二十三條規定有違，
    並與本院釋字第三六六號解釋意旨不符，應自本解釋公佈之
    日起失其效力。」嗣刑法第41條第8項規定復於98年12月30
    日修正公佈，於99年1月1日施行，修正後之刑法第41條第8
    項規定「第一項至第四項及第七項之規定，於數罪併罰之數
    罪均得易科罰金或易服社會勞動，其應執行之刑逾六月者，
    亦適用之」，被告所犯如附表一編號1至6所示各罪均受有六
    月以下有期徒刑之宣告，而本院定其應執行之刑雖逾有期徒
    刑六月，依刑法第41條第1項前段、第8項規定應併諭知易科
    罰金之折算標準。如附表二編號1、5、6、7所示偽造之署押
    ，不問屬於被告與否，均應依刑法第219條規定宣告沒收，
    而如附表二編號2、3、4、8所示以告訴人印章所蓋之「甲○
    ○」印文，並非偽造印章之印文，無庸予以宣告沒收，又如
    附表二編號1至8所示署押、印文所屬之私文書本身，皆已因
    行使，而非屬被告所有之物，故不予宣告沒收，附此敘明。
    被告上訴意旨，否認犯行，為無理由，應予駁回。
據上論斷，應依刑事訴訟法第368條，判決如主文。
本案經檢察官陳國鳴到庭執行職務。
中    華    民    國    99    年    4     月    29    日
                刑事第二十二庭  審判長法  官  郭雅美
                                      法  官  魏新國
                                      法  官  洪于智
以上正本證明與原本無異。
如不服本判決，應於收受送達後10日內向本院提出上訴書狀，其
未敘述上訴之理由者並得於提起上訴後10日內向本院補提理由書
（均須按他造當事人之人數附繕本）「切勿逕送上級法院」。
                                      書記官  陳啟文
中    華    民    國    99    年    4     月    29    日
附錄：本案論罪科刑法條全文
刑法第210 條：
偽造、變造私文書，足以生損害於公眾或他人者，處五年以下有
期徒刑。
刑法第216 條：
行使第二百十條至第二百十五條之文書者，依偽造、變造文書或
登載不實事項或使登載不實事項之規定處斷。
附表一：
┌──┬────┬─────┬─────┬────┬───────────┐
│編號│犯罪時間│犯罪地點  │申請之門號│申請名義│    主          文    │
├──┼────┼─────┼─────┼────┼───────────┤
│  1 │98年1 月│臺北縣中和│0000000000│甲○○  │乙○○共同行使偽造私文│
│    │12日    │市○○路16│          │        │書，足以生損害於他人，│
│    │        │7 號「達得│          │        │處有期徒刑月，如易科│
│    │        │通通信器材│          │        │罰金，以新臺幣壹仟元折│
│    │        │行」      │          │        │算壹日。如附表二編號1 │
│    │        │          │          │        │所示偽造之署押沒收。  │
├──┼────┼─────┼─────┼────┼───────────┤
│  2 │98年1 月│臺北縣永和│0000000000│上巧飲料│乙○○共同行使偽造私文│
│    │24日    │市○○路1 │          │店      │書，足以生損害於他人，│
│    │        │段138 號1 │          │        │處有期徒刑月，如易科│
│    │        │樓「震旦電│          │        │罰金，以新臺幣壹仟元折│
│    │        │信永和樂華│          │        │算壹日。              │
│    │        │店」      │          │        │                      │
├──┼────┼─────┼─────┼────┼───────────┤
│  3 │98年2 月│臺北縣永和│0000000000│上巧飲料│乙○○共同行使偽造私文│
│    │2 日    │市○○路1 │0000000000│店      │書，足以生損害於他人，│
│    │        │段138 號1 │          │        │處有期徒刑月，如易科│
│    │        │樓「震旦電│          │        │罰金，以新臺幣壹仟元折│
│    │        │信永和樂華│          │        │算壹日。              │
│    │        │店」      │          │        │                      │
├──┼────┼─────┼─────┼────┼───────────┤
│  4 │98年2 月│臺北縣中和│0000000000│甲○○  │乙○○共同行使偽造私文│
│    │11日    │市○○路16│0000000000│        │書，足以生損害於他人，│
│    │        │7 號「達得│          │        │處有期徒刑月，如易科│
│    │        │通通信器材│          │        │罰金，以新臺幣壹仟元折│
│    │        │行」      │          │        │算壹日。如附表二編號5 │
│    │        │          │          │        │、6 所示偽造之署押沒收│
│    │        │          │          │        │。                    │
├──┼────┼─────┼─────┼────┼───────────┤
│  5 │98年2 月│臺北縣中和│0000000000│甲○○  │乙○○共同行使偽造私文│
│    │12日    │市○○路16│          │        │書，足以生損害於他人，│
│    │        │7 號「達得│          │        │處有期徒刑月，如易科│
│    │        │通通信器材│          │        │罰金，以新臺幣壹仟元折│
│    │        │行」      │          │        │算壹日。如附表二編號7 │
│    │        │          │          │        │所示偽造之署押沒收。  │
├──┼────┼─────┼─────┼────┼───────────┤
│  6 │98年3 月│臺北縣永和│0000000000│上巧飲料│乙○○共同行使偽造私文│
│    │4 日    │市○○路1 │          │店      │書，足以生損害於他人，│
│    │        │段138 號1 │          │        │處有期徒刑月，如易科│
│    │        │樓「震旦電│          │        │罰金，以新臺幣壹仟元折│
│    │        │信永和樂華│          │        │算壹日。              │
│    │        │店」      │          │        │                      │
└──┴────┴─────┴─────┴────┴───────────┘
附表二：
┌──┬───────┬────────┬──────┐
│編號│文書名稱      │偽造之署押數量或│影本卷頁    │
│    │              │盜用印章數量    │            │
├──┼───────┼────────┼──────┤
│  1 │台灣大哥大行動│申請人簽章欄內偽│偵查卷第11、│
│    │通信網路業務服│造「甲○○」之署│12頁        │
│    │務申請書（門號│名2 枚          │            │
│    │：0000000000) │                │            │
├──┼───────┼────────┼──────┤
│  2 │台灣大哥大行動│申請人簽章欄內盜│偵查卷第38、│
│    │通信網路業務服│用「甲○○」之印│39頁        │
│    │務申請書、新申│章蓋章2 枚、立同│            │
│    │裝/ 號碼可攜同│意書人簽章欄內盜│            │
│    │意書（門號：09│用「甲○○」之印│            │
│    │00000000)     │章蓋章2 枚      │            │
├──┼───────┼────────┼──────┤
│  3 │台灣大哥大行動│申請人簽章欄內盜│偵查卷第26、│
│    │通信網路業務服│用「甲○○」之印│27頁        │
│    │務申請書、新申│章蓋章1 枚、立同│            │
│    │裝/ 號碼可攜同│意書人簽章欄內盜│            │
│    │意書（門號：09│用「甲○○」之印│            │
│    │00000000)     │章蓋章2 枚      │            │
├──┼───────┼────────┼──────┤
│  4 │台灣大哥大行動│申請人簽章欄內盜│偵查卷第30、│
│    │通信網路業務服│用「甲○○」之印│31頁        │
│    │務申請書、新申│章蓋章1 枚、立同│            │
│    │裝/ 號碼可攜同│意書人簽章欄內盜│            │
│    │意書（門號：09│用「甲○○」之印│            │
│    │00000000)     │章蓋章2 枚      │            │
├──┼───────┼────────┼──────┤
│  5 │台灣大哥大行動│申請人簽章欄內偽│偵查卷第13、│
│    │通信網路業務服│造「甲○○」之署│14頁        │
│    │務申請書、新申│名1 枚、立同意書│            │
│    │裝/ 號碼可攜同│人簽章欄內偽造「│            │
│    │意書（門號：09│甲○○」之署名2 │            │
│    │00000000)     │枚              │            │
├──┼───────┼────────┼──────┤
│  6 │台灣大哥大行動│申請人簽章欄內偽│偵查卷第16、│
│    │通信網路業務服│造「甲○○」之署│17頁        │
│    │務申請書、新申│名1 枚、立同意書│            │
│    │裝/ 號碼可攜同│人簽章欄內偽造「│            │
│    │意書（門號：09│甲○○」之署名2 │            │
│    │00000000）    │枚              │            │
├──┼───────┼────────┼──────┤
│  7 │台灣大哥大行動│申請人簽章欄內偽│偵查卷第19、│
│    │通信網路業務服│造「甲○○」之署│20頁        │
│    │務申請書、新申│名1 枚、立同意書│            │
│    │裝/ 號碼可攜同│人簽章欄內偽造「│            │
│    │意書（門號：09│甲○○」之署名2 │            │
│    │00000000）    │枚              │            │
├──┼───────┼────────┼──────┤
│  8 │台灣大哥大行動│申請人簽章欄內盜│偵查卷第34、│
│    │通信網路業務服│用「甲○○」之印│35頁        │
│    │務申請書、新申│章蓋章1 枚、立同│            │
│    │裝/ 號碼可攜同│意書人簽章欄內盜│            │
│    │意書（門號：09│用「甲○○」之印│            │
│    │00000000）    │章蓋章3 枚      │            │
└──┴───────┴────────┴──────┘

司法院資訊處製作；財團法人民間司法改革基金會備份。
